【裁判字號】    91,重訴,11
【裁判日期】    920507
【裁判案由】    違反毒品危害防制條例等
【裁判全文】
臺灣基隆地方法院刑事判決                          九十一年度重訴字第一一號
    公  訴  人  臺灣基隆地方法院檢察署檢察官
    被      告  甲○○
    選任辯護人  黃鈺華律師
                蔡俊有律師
                孫銘豫律師
列被告因違反毒品危害防制條例等案件，經檢察官提起公訴 (九十一年度偵字第二六
０九號)，本院判決如左：
    主  文
甲○○意圖販賣而持有第一級毒品，處有期徒刑陸年。
扣案第一級毒品海洛因柒包 (淨重參佰玖拾捌點玖捌公克）、第二級毒品安非他命壹
拾伍包（淨重肆佰壹拾陸點陸捌公克）、海洛因攪拌器壹個及壓塊器壹個均沒收銷燬
之，電子秤壹台，土造子彈壹顆及口徑九ｍｍ制式子彈參顆（原土造子彈貳顆、制式
子彈肆顆，經分送鑑試射擊發各壹顆）均沒收。
    事  實
一、甲○○於民國（下同）九十年十二月某日，經綽號「芭樂」丁○○之介紹，認識
    綽號「阿芬」不詳真實姓名年籍資料成年男子，並借款新台幣（下同）三十萬元
    予「阿芬」，因「阿芬」遲未還款，甲○○明知子彈業經槍砲彈藥刀械管制條例
    公告管制，非經中央主管機關許可，不得持有；另海洛因及安非他命均係毒品危
    害防制條例所管制之毒品，不得持有、販賣，竟於九十一年七月八日二十二時許
    ，在基隆市○○區○○街三０三巷十一弄五十三號二樓住處，收受「阿芬」及丁○○交付做為扺債具殺傷力之口徑九ｍｍ制式子彈四顆、土造子彈二顆，及第一
    級毒品海洛因柒包 (淨重參佰玖拾捌點玖捌公克）、第二級毒品安非他命壹拾伍
    包（淨重肆佰壹拾陸點陸捌公克），及海洛因攪拌器及壓塊器各一個、電子秤一
    台後，無故持有之。嗣因甲○○本身無施用毒品之習慣，遂於同月十三日變更原
    持有毒品之犯意為意圖販賣而持有之犯意，惟尚未賣出之際，為警於九十一年七
    月十三日十七時三十分許，持本院法官核發之搜索票在其住處查獲，並當場扣得
    其持有之子彈陸顆、第一級毒品海洛因柒包 (淨重參佰玖拾捌點玖捌公克）、第
    二級毒品安非他命壹拾伍包（淨重肆佰壹拾陸點陸捌公克）、海洛因攪拌器及壓
    塊器各壹個、電子秤壹台。
二、案經基隆市警察局第四分局移送台灣基隆地方法院檢察署檢察官偵查起訴。
    理  由
一、訊據被告甲○○固於歷次偵審時均坦承持有前述扣案之子彈陸顆、第一級毒品海
    洛因柒包 (淨重參佰玖拾捌點玖捌公克）、第二級毒品安非他命壹拾伍包（淨重
    肆佰壹拾陸點陸捌公克）、海洛因攪拌器及壓塊器各壹個、電子秤壹台，惟矢口
    否認有販賣毒品之意圖，辯稱：毒品是「阿芬」及丁○○作為擔保三十萬元借款
    之扺押品，非扺債，伊亦無意販賣換取金錢云云。經查：
（一）本件扣案物品係「阿芬」及丁○○交付被告之事實，業據被告於歷次偵審時供
      承不諱，並有丁○○親筆書寫並按指印之自白書在卷足憑，雖證人丁○○於本
      院訊問時否認扣案物品為其所有，證稱：該自白書是在庚○○脅迫下所寫，內
      容並非事實云云，惟查，扣案毒品數量甚多，除供己用外，亦可能販賣他人，
      所涉罪責非輕，是證人丁○○為恐自身亦受刑事訴追，不敢承認係其與「阿芬
      」交付被告，乃人之常情，況且，證人丁○○所指為庚○○脅迫所簽立乙節，
      已據收受自白書之證人丙○○到庭否認（詳本院九十二年三月二十一日訊問筆
      錄），再參以證人丁○○對於遭庚○○脅迫簽立自白書之過程，先於辯護人主
      詰問時證稱：用恐嚇的方式，當時庚○○帶二、三個小弟，在被告家地下室停
      車場云云，嗣後於檢察官反詰問時證稱：被告太太、庚○○約我在長庚醫院基
      隆分院碰面，我上被告的車，開車的是致遠，當時車上有被告太太及二個小弟
      ，開到碇內不知道是誰的家，．．之後又上車帶到被告新豐街家的地下室，一
      直有小弟在，但有換過人，．．云云，其對遭脅迫過程中之人數前後供述不一
      ，且證人丁○○於辯護人主詰問時證稱：被告被抓後，被告太太認為是伊去報
      警，就脅迫伊寫自白書云云，然被告於九十一年七月十三日為警逮捕後，於警
      詢、檢察官偵訊時均稱：扣案物品是「阿芬」及丁○○交付云云，旋即羈押禁
      見，檢察官於同年月十八日發函給基隆市警察局第四分局要求警員向證人丙○○查明「阿芬」及「芭樂」（即丁○○）之真實年籍資料，證人丙○○於同月
      二十三日在警局指認丁○○之口卡即為綽號「芭樂」之人，惟在同月二十日時
      證人丙○○已取得丁○○之自白書，並拿給警員汪俊騏，汪俊騏再拿給另一名
      警員乙○○，由乙○○轉交給檢察官，此據證人丙○○、汪俊騏、乙○○證述
      明確（詳本院九十一年十月二十五日、十一月十五日訊問筆錄），並有臺灣基
      隆地方法院檢察署九十一年七月十八日戊○清誠九十一偵二六０九字第一三四
      ０六號發交調查案件指揮書在卷可參，因此，證人丁○○在出具自白書之際，
      被告與外界隔離，無從串證，證人丙○○不可能知道被告猜測是證人丁○○報
      警之想法，自不可能偕同庚○○脅迫丁○○簽下自白書，且證述與被告完全一
      致之借錢情節，反之，丁○○無其他證據證明所述為事實，足見證人丁○○於
      法院所為之證詞，為虛偽不實，不足採信。本件扣案物品確係「阿芬」及丁○○交付被告甚明。
（二）上開扣案白粉七包，經法務部調查局以化學呈色法、氣相層析質譜儀分析法鑑
      驗結果，為純度高達百分之六五．五八，確屬第一級毒品海洛因，合計淨重三
      百九十八．九八公克，白色結晶體十五包，經內政部警政署刑事警察局以呈色
      試驗法、氣相層析質譜儀分析法、核磁共振分析法鑑驗結果，為純度高達百分
      之九六．四，確屬第二級毒品安非他命，合計淨重四一六．六八公克，此有法
      務部調查局九十一年九月五日調科壹字第三二０００一三八五號鑑定通知書、
      內政部警政署刑事警察局九十一年八月二十一日刑鑑字第０九一０一八九七一
   五號鑑驗通書在卷可查；另扣案子彈六顆，二顆係由土造金屬彈殼加裝直徑約
      八．九ｍｍ金屬彈頭而成之土造子彈，四顆係口徑九ｍｍ之制式子彈，彈底標
      記分別為Ｇ．Ｆ．Ｌ．九ｍｍＬＵＧＥＲ、Ｒ─Ｐ九ｍｍＬＵＧＥＲ、九ｍｍ
      ＰＡＲＡ△九一，認均具殺傷力，有內政部警政署刑事警察局九十一年七月二
      十三日刑鑑字第０九一０一八七五九０號鑑驗通知書乙紙在卷為憑，足證扣案
      白粉六包均係海洛因，白色結晶體十五包，均係安非他命，分別為毒品危害防
      制條例所管制之毒品，子彈六顆，則為槍砲彈藥刀械管制條例公告之子彈無訛
      。
（三）又查，扣案物品是「阿芬」及丁○○拿來扺債乙節，業據被告於檢察官偵訊時
      供承不諱（詳偵查卷第七十八頁背面），被告並無施用毒品前科，此有台灣高
      等法院被告全國前案紀錄表附卷可參，是以被告本身既無施用毒品之習慣，而
      本件為警查獲時，扣案物品係分別置放在客廳桌上（第一級毒品海洛因、電子
      秤）、電視機旁地上（攪拌器、壓塊器、電子秤）、臥房（第二級毒品安非他
      命，被告自行取出）、臥房化妝檯抽屜（子彈六顆），其中第一級毒品海洛因
      被查獲時，大包用塑膠袋包裝著的，有一支湯匙插在上面，旁邊幾包小包塑膠
      袋包裝之海洛因放在桌上，均為粉狀，另在壓塊器內尚有部分海洛因為塊狀，
      安非他命則分裝成小包，放在黃色塑膠袋內等情，業經當場查獲之警員己○○
      、辛○○到庭結證屬實（詳本院九十一年十月二十五日訊問筆錄），同時在場
      為警查獲之證人陳勁榮於警詢時亦稱：（訊以吸食摻有海洛因香煙是何人提供
      ？）是甲○○在吸食時我好奇吸一口，不用錢云云；於檢察官偵訊時稱：
      我好奇吸了一口包海洛因之香煙，是甲○○給我吸的，他未收我錢，東西在他
      家椅子上，他同意讓我吸，海洛因是甲○○所有云云，證人庚○○於警詢時稱
      ：我看見陳勁榮施用云云，（詳偵查卷第十三、十七、二十二頁背面），被告
      甲○○於警詢、偵訊時亦供承拿摻有海洛因之香煙供證人陳勁榮施用（詳偵查
      卷第七、四十頁），如被告所言，前開毒品是抵押物，則被告何以分別置放，
      又將海洛因放在客廳桌上提供他人免費施用，且為警查獲時放在桌上以大塑膠
      袋包裝之海洛因上尚插有一支湯匙，被告有意圖販賣持有扣案抵債之毒品，至
      為灼然，所辯不足採信。雖證人庚○○於本院開庭檢察官主詰問時改稱：大家
      有抽煙，但我不知道他們有無將海洛因摻入香煙裡面云云，證人陳勁榮於本院
      開庭檢察官主詰問時改稱：我因為好奇，趁被告不在客廳，拿煙沾一點使用，
      被告沒有拿給我，我自己拿來用云云（詳本院九十一年十月十八日訊問筆錄）
      ，均是事後迴護之詞，不足採信。另證人庚○○於本院訊問時稱：海洛因原是
      由一大包塑膠袋包裝，是警員查獲當場分裝成小袋等語，惟查，扣案毒品被查
      獲當時已分裝完成，警員係依原狀送往鑑定之事實，復據證人己○○證述明確
      ，被告甲○○於本院九十一年七月十四日本院訊問時亦自承：上述扣案毒品，
      是「阿芬」及丁○○拿來時即已分裝好云云（詳本院九十一年度聲羈字第九一
      號卷），是證人庚○○此部分之證詞，亦與事實不符，益證其於本院所為之證
      述，虛偽不實，不足採信。綜上，被告意圖販賣而持有第一級毒品海洛因的犯
      行足以認定。
二、查被告收受「阿芬」及丁○○交付之子彈六顆及第一級、第二級毒品之行為，係
    犯槍砲彈藥刀械管制條例第十二條第四項之未經許可持有子彈罪，毒品危害制條
    例第十一條第一項、第二項之持有第一級、第二級毒品罪。被告以一行為，同時
    觸犯前開三罪，為想像競合犯，應從一重之持有第一級毒品罪處斷。而被告於持
    有前開第一級、第二級毒品後，竟意圖抵債而販賣持有毒品，核其所為，係毒品
    危害防制條例第五條第一項、第二項之意圖販賣而持有第一級、第二級毒品罪，
    其持有第一級、第二級毒品之行為，為意圖販賣而持有之第一級、第二級毒品所
    吸收，不另論罪。又被告以一行為，同時觸犯毒品危害制條例第五條第一項、第
    二項之意圖販賣而持有第一級、第二級毒品罪，為想像競合犯，應從一重之意圖
    販賣而持有第一級毒品罪處斷，公訴人認被告所犯槍砲彈藥刀械管制條例第十二
    條第四項之未經許可持有子彈罪，毒品危害制條例第五條第一項、第二項之意圖
    販賣而持有第一級、第二級毒品罪間，犯意各別，行為互殊，應分論併罰，顯有
    未合。又犯罪情狀可憫恕者，得酌量減輕其刑，刑法第五十九條定有明文。而
    本條所謂之「情狀」，係指法官量刑時所應考量之各種情狀而言。在審酌個案時
    遇有情輕法重之情形下，裁判時本即得適用刑法第五十九條之規定，以酌量減輕
    其刑，此業經司法院大法官會議以釋字第二六三號解釋闡釋在案；又適用刑法第
    五十九條酌量減輕其刑時，並不排除刑法第五十七條所列舉十款事由之審酌（最
    高法院七十年五月十六日七十年度第六次刑事庭長會議決議可資參照）。本案被
    告甲○○因「阿芬」及丁○○遲未返還借款三十萬元，嗣後雖持子彈、毒品以抵
    債，因被告自身無施用毒品之習慣，如不將毒品販賣，即無法換取金錢，因而挺
    而走險，變更單純持有為販賣毒品之意圖，又被告長期與警方合作，經常熱心提
    供犯罪線索，協助警方偵破犯罪，其惡性不大，本院認宣告法定最低刑度之刑即
    有期徒刑十年，猶嫌過重，爰依職權適用刑法第五十九條而予減輕其刑。爰審酌
    被告並無前科，素行良好，因友人以毒品抵債，一時失察欲以毒品換取現金，而
    觸犯本罪，及犯後態度、所生危害等一切情狀，量處如主文所示之刑。另扣案之
    第一級毒品海洛因柒包 (淨重參佰玖拾捌點玖捌公克）、第二級毒品安非他命壹
    拾伍包（淨重肆佰壹拾陸點陸捌公克），為查獲之毒品，海洛因攪拌器壹個及壓
    塊器壹個為專供製造毒品之器具，不問屬於犯人與否，均應依毒品危害防制條例
    第十八條第一項前段沒收銷燬之。另土造子彈壹顆及口徑九ｍｍ制式子彈參顆（
    原土造子彈貳顆、制式子彈肆顆，經分送鑑試射擊發各壹顆），為違禁物，電子
    秤一台為被告所有供本件犯罪所用之物，爰分別依刑法第三十八條第一項第一款
    、第二款宣告沒收。
據上論結，應依刑事訴訟法第二百九十九條第一項前段，槍砲彈藥刀械管制條例第十
二條第四項，毒品危害防制條例第五條第一項、第二項、第十八條第一項前段，刑法
第十一條、刑法第五十五條、第五十九條、第三十八條第一項第一款、第二款，判決
如主文。
本案經檢察官熊南彰到庭執行職務。
中      華      民      國      九十二      年      五    月      七    日
                              臺灣基隆地方法院刑事第三庭
                                  審判長法  官    林火炎
                                        法  官    何怡穎
                                        法  官    齊  潔
右正本證明與原本無異。
對於本件判決如有不服，應於收受送達後十日內，向本院提出上訴書狀，上訴於臺灣
高等法院，並按他造當事人之人數附具繕本。
                                        書記官    莊國南
中      華      民      國      九十二      年      五    月      九    日
附錄論罪法條
槍砲彈藥刀械管制條例第十二條第四項：
未經許可製造、販賣或運輸刀械者，處一年以下有期徒刑。
意圖供自己或他人犯罪之用，而犯前項之罪者，處三年以下有期徒刑，得併科三萬元
以下罰金。
第一項及第二項之未遂犯罰之。
毒品危害防制條例第五條第一項、第二項：
一、意圖販賣而持有第一級毒品者，處無期徒刑或十年以上有期徒刑，得併科新臺幣
    七百萬元以下罰金。
二、意圖販賣而持有第二級毒品者，處五年以上有期徒刑，得併科新臺幣五百萬元以
    下罰金。


司法院資訊處製作；財團法人民間司法改革基金會備份。
